臺灣高等法院刑事裁定
109年度抗字第364號
抗  告  人  
即  受刑人  賴文生




上列抗告人即受刑人因聲請定其應執行刑案件，不服臺灣新北地
方法院中華民國109年2月20日裁定（109年度聲字第659號），提
起抗告，本院裁定如下：    
    主  文
抗告駁回。
    理  由
一、原裁定意旨略以：抗告人即受刑人（下稱抗告人）賴文生於
    如原裁定附表所示之日期，犯如該附表所示之罪，經判決如
    該附表所示，且於該附表所示之日期確定，茲檢察官聲請定
    其應執行之刑，經審核認聲請為正當。審酌受刑人所犯該附
    表所示各罪，在各宣告刑中之最長期有期徒刑6月以上，各
    刑之合併刑期1年8月（編號1至3業經定應執行有期徒刑1年3
    月）以下，暨該附表所示各罪均為施用毒品犯行，犯罪類型
    相仿，犯罪動機、手段相似，施用毒品具成癮性，責任非難
    重複之程度較高，宜酌定較低之應執行刑等情，依刑事訴訟
    法第477條第1項，刑法第53條、第51條第5款、第41條第1項
    、第8項，定應執行有期徒刑1年6月，並諭知易科罰金之折
    算標準等語。
二、抗告意旨略以：
  ㈠原裁定只小幅減少4月之刑度，實屬過重，相較於罪刑相當原
    則顯有未洽，且不將與社會倫理所表達之法律情感違背，旨
    揭刑事審判有罪判決的科刑輕重應符合罪刑相當原則。按刑
    法第51條數罪併罰定應執行刑之立法精神，係限制加重原則
    ，而非累加方式加總其定應執行刑，是應考量其處罰刑度與
    行為之不法內涵，並考量人之生命有限，酌定罪刑相當原則
    ，在多數犯罪定刑下，應有責任遞減原則之適用，方符法律
    正義。
  ㈡按刑法第51條數罪併罰明文規定，分別宣告其罪之刑，其中
    第5款明定：「宣告多數有期徒刑者，於各刑中之最長期以
    上，各刑合併之刑期以下定其刑期。」再按法律上屬於自由
    裁量事項，並非概無法律上之拘束，在法律上有其外部界限
    及內部界限。前者為法律之具體規定，使法院得以具體選擇
    為適當之裁判；後者為法律秩序之理念所在；法院為裁判時
    ，二者均不得有所踰越。在數罪併罰而有二裁判以上，應定
    其應執行刑之案件，法院所為刑之酌定，應屬自由裁量事項
    ，然對於法律之內、外部界限，仍應受其拘束。
  ㈢參照各法院對犯罪所判之刑：⑴本院105年度訴字第84號偽文8
    4件，竊盜58件，判處刑期合計53年4月，定應執行刑4年4月
    。⑵臺灣新北地方法院105訴字第1309號判決詐欺案，1年4月
    計18次、1年2月計2次、1年1月計10次，共判37年2月，定應
    執行刑3年2月。⑶臺灣臺中地方法院98年度易字第2067號判
    決，恐嚇與詐欺罪共116件，共判有期徒刑24年1月，定應執
    行刑為有期徒刑3年4月。⑷本院99年度抗字第229號裁定就被
    告連續吸食毒品之刑度定應執行有期徒刑76月，經抗告後重
    新裁定定應執行有期徒刑54月。⑸臺灣高等法院臺中分院104
    年度抗字第66號裁定，就被告因犯數起毒品案件，不服臺灣
    南投地方法院103年度聲字第905號裁定應執行刑120月提出
    抗告，經裁定認有理，重新更定應執行刑70月。
  ㈣抗告人所犯吸食毒品罪，係單純之個人習性無法一時斷食，
    殘害者只是吸食者個人，並無侵害他人法益，並無受害人，
    犯罪心態與一般刑事犯罪之本質不同，均屬微罪。綜上，抗
    告人數罪併罰，刑事罪責相較於殺人、強盜等重罪科刑，不
    遑多讓，此公平乎？為此懇請本著至公至正、體恤民情之心
    ，就前述責任遞減、限制加重原則、比例原則、罪刑相當、
    公平正義原則，賜抗告人一個公平合理裁定等語。
三、按判決確定前犯數罪者，併合處罰之；數罪併罰，有二裁判
    以上，宣告多數有期徒刑者，於各刑中之最長期以上，各刑
    合併之刑期以下，定其應執行之刑期，但不得逾三十年，刑
    法第50條第1項前段、第53條、第51條第5款分別定有明文。
    次按數罪併罰之定應執行之刑，係出於刑罰經濟與責罰相當
    之考量，並非予以犯罪行為人或受刑人不當之利益，為一種
    特別的量刑過程，相較於刑法第57條所定科刑時應審酌之事
    項係對一般犯罪行為之裁量，定應執行刑之宣告，乃對犯罪
    行為人本身及所犯各罪之總檢視，除應考量行為人所犯數罪
    反應出之人格特性，並應權衡審酌行為人之責任與整體刑法
    目的及相關刑事政策，在量刑權之法律拘束性原則下，依刑
    法第51條第5款之規定，採限制加重原則，以宣告各刑中之
    最長期為下限，各刑合併之刑期為上限，但最長不得逾30年
    ，資為量刑自由裁量權之外部界限，並應受法秩序理念規範
    之比例原則、平等原則、責罰相當原則、重複評價禁止原則
    等自由裁量權之內部抽象價值要求界限之支配，使以輕重得
    宜，罰當其責，俾符合法律授與裁量權之目的，以區別數罪
    併罰與單純數罪之不同，兼顧刑罰衡平原則。個案之裁量判
    斷，除非有全然喪失權衡意義或其裁量行使顯然有違比例、
    平等諸原則之裁量權濫用之情形，否則縱屬犯罪類型雷同，
    仍不得將不同案件裁量之行使比附援引為本案之量刑輕重比
    較，以視為判斷法官本於依法獨立審判之授權所為之量情裁
    奪有否裁量濫用之情事。此與所謂相同事務應為相同處理，
    始符合比例原則與平等原則之概念，迥然有別（最高法院10
    0年度台上字第21號判決意旨參照）。又執行刑之量定，係
    事實審法院裁量之職權，倘其所酌定之執行刑，並未違背刑
    法第51條各款所定之方法或範圍（即法律之外部性界限），
    亦無明顯違背公平、比例原則或整體法律秩序之理念（即法
    律之內部性界限）者，即不得任意指為違法或不當（最高法
    院107年度台抗字第1043號、第1056號裁定意旨參照）。
四、經查，抗告人所犯如原裁定附表所示，共4罪，宣告刑合計
    為有期徒刑1年10月，原審乃於各該宣告刑之最長期（有期
    徒刑6月）以上，各刑合併之刑期（有期徒刑1年10月）以下
    ，定其應執行刑為有期徒刑1年6月，經核並未逾越刑法第51
    條第5款所定之法律外部性界限，亦未較先前曾定應執行刑
    之加計結果（指該附表編號1至3曾經定應執行有期徒刑1年3
    月，加計編號4之罪所處有期徒刑5月，合計為有期徒刑1年8
    月）更為不利。原裁定檢視抗告人所犯各罪，適用「限制加
    重原則」之量刑原則，審酌抗告人所犯各罪均為施用毒品罪
    ，犯罪類型相仿，犯罪動機、手段相似，施用毒品具成癮性
    ，其責任非難重複之程度，給予抗告人適度刑罰折扣，其酌
    定之應執行刑，符合法律授與裁量權之目的，並未悖於法律
    秩序之理念，亦符合法規範之目的，核無違反內部性界限之
    情形。
五、刑法修正將連續犯、常業犯規定悉予刪除，考其立法目的，
    係基於刑罰公平原則考量，杜絕僥倖犯罪心理，並避免鼓勵
    犯罪之誤解，乃改採一行為一罪一罰。是定其刑期時，除仍
    應就各別刑罰規範之目的、輕重罪間體系之平衡、整體犯罪
    非難評價、各行為彼此間之偶發性、與被告前科之關聯性、
    各行為所侵害法益之專屬性或同一性、數罪對法益侵害之加
    重效應、罪數所反映之被告人格特性與犯罪傾向等，為綜合
    判斷外，尤須參酌上開實現刑罰公平性，以杜絕僥倖、減少
    犯罪之立法意旨，為妥適之裁量。查抗告人所犯如原裁定附
    表編號1至4均為施用第二級毒品罪，屬危害個人身心健康之
    病患型犯罪，其施用行為對於危害社會法益之加重效應固然
    非重，惟其不思悔改，仍陸續犯前揭施用毒品罪，足徵其尚
    有毒癮，戒毒之意志不堅，未能深切悔改其犯行，漠視法令
    禁制，且以受刑人犯罪整體歷程觀之，犯罪時間亦有間隔，
    兼衡受刑人犯上開數罪所反映的人格特性、所犯數罪屬相同
    之犯罪類型，於併合處罰時，其責任非難重複之程度、實現
    刑罰經濟的功能，暨數罪對法益侵害之加重效應等總體情狀
    綜合判斷，核原裁定在內、外部界限之間，就受刑人犯上開
    各罪定應執行有期徒刑1年6月，難謂有何違背罪責相當、重
    複評價禁止原則及裁量濫用之情事，亦無違反比例、平等原
    則及責任遞減原則，或認與社會法律情感相違之情，並無過
    重情形。至於抗告意旨所引他案所定應執行刑之例，係法官
    審酌個案情形之結果，因各案犯罪情節不同，法院所為之刑
    罰量定自屬有別，基於個案拘束原則，並無相互拘束之效力
    ，抗告人執此指摘原裁定不當而請求給予較輕之應執行刑云
    云，亦無足採。從而，本件抗告意旨指摘原裁定不當，為無
    理由，應予駁回。
據上論斷，依刑事訴訟法第412條，裁定如主文。
中　　華　　民　　國　　109 　年　　3 　　月　　27　　日
                  刑事第七庭  審判長法　官  孫惠琳
                                    法　官  連雅婷
                                    法　官  戴嘉清
以上正本證明與原本無異。
不得抗告。
                                    書記官  李政庭
中　　華　　民　　國　　109 　年　　3 　　月　　27　　日